【裁判字號】    97,訴,1984
【裁判日期】    971128
【裁判案由】    偽造文書等
【裁判全文】
臺灣臺北地方法院刑事判決              97年度訴字第1984號
公  訴  人  臺灣臺北地方法院檢察署檢察官
被      告  乙○○
                    （現於臺灣臺北監獄執行中）
上列被告因偽造文書等案件，經檢察官提起公訴（97年度偵字第
9714號），嗣於本院準備程序中，被告就被訴事實為有罪之陳述
，經本院合議庭評議後，裁定由受命法官獨任進行簡式審判程序
，判決如下：
    主      文
乙○○行使偽造私文書，足以生損害於他人，處有期徒刑壹年，
附表編號(一)所示信用卡簽帳單持卡人存根聯，及特約商店存根聯
、銀行存查聯上偽造之署押，均沒收；又意圖為自己不法之所有
，以詐術使人將本人之物交付，未遂，共罪，各處有期徒刑肆
月。應執行有期徒刑壹年捌月，附表編號(一)所示信用卡簽帳單持
卡人存根聯，及特約商店存根聯、銀行存查聯上偽造之署押，均
沒收。
    事      實
一、乙○○於民國96年11月12日14時30分許，在臺北市松山區○
    ○○路○段39號微風廣場「DEAN＆DELUCA」咖啡館內，竊取
    甲○○（起訴書誤載為林家榆，此部分經公訴檢察官更正在
    卷）所有之GUCCI皮夾1只（內有甲○○之卡號000000000000
    000美國運通信用卡1張），得手後逃逸（乙○○此部分所犯
    竊盜罪與其另犯之竊盜罪，業經本院以97年度易字第256號
    判處應執行有期徒刑2年4月確定）。嗣竟意圖為自己不法之
    所有，基於行使偽造私文書及詐欺取財之犯意，於附表編號
    (一)至(四)所示時間，使用上開信用卡前往附表各該編號所示之
    特約商店，佯裝為持卡人甲○○而刷卡購物（其各次消費刷
    卡金額詳如附表），其中編號(一)交易授權成功部分，乙○○
    在簽帳單特約商店存根聯上偽造「甲○○」之簽名（該簽帳
    單已無法調得，惟若為2聯式熱感應紙簽帳單，1聯係由持卡
    人簽名之特約商店存根聯，1聯則係毋庸簽名之持卡人存根
    聯；若屬可複寫3聯式之簽帳單，則於特約商店存根聯上簽
    名後，會因複寫方式於持卡人存根聯、銀行存查聯上產生另
    1枚簽名），完成該偽造之簽帳單私文書後，再持向附表編
    號(一)之特約商店行使，致該特約商店誤認乙○○係真正之持
    卡人，陷於錯誤同意交付商品，乙○○因而詐得附表編號(一)
    所示價值之財物，足以生損害於甲○○及各該特約商店、美
    國運通公司臺灣分公司對於信用卡授權交易與管理之正確性
    ；至於附表編號(二)至(四)部分，則因授權不成功、交易失敗，
    而未能詐取得手。
二、案經臺北市政府警察局松山分局報告臺灣臺北地方法院檢察
    署檢察官偵查起訴；嗣於本院準備程序中，乙○○就起訴事
    實為有罪之陳述，本院裁定進行簡式審判程序。
    理      由
一、訊據被告乙○○對於上開事實坦承不諱（見本院97年11月14
    日準備程序筆錄及同日簡式審判筆錄），核與告訴人甲○○
    及證人薛正暉指證情節相符（見96年度偵字第24610號卷第3
    2至33頁、第71至72頁、第92至93頁），並有聯合信用卡處
    理中心提供之甲○○美國運通卡遭盜刷紀錄表、監視器翻拍
    照片在卷可稽（見97年度偵字第9714號卷第8頁、96年度偵
    字第24610號卷第34頁），足徵被告前開出於任意性之自白
    與事實相符，而足採憑。本件事證明確，被告犯行堪以認定
    ，應依法論科。
二、按「簽帳單」係持卡人所簽署，用以證明所消費之金額，並
    同意依照信用卡使用規定，一經使用或訂購物品，均應按所
    示之全部金額，付款予發卡銀行之文書，屬於持卡人所製作
    之私文書（最高法院91年度台上字第4531號判決意旨參照）
    。被告持竊得之告訴人甲○○之信用卡，前往附表編號(一)所
    示特約商店刷卡消費，並於簽帳單上偽造簽立告訴人之簽名
    ，核被告就附表編號(一)部分所為，係犯刑法第216條、第210
    條之行使偽造私文書罪，及同法第339條第1項之詐欺取財罪
    ；被告持甲○○之信用卡前往附表編號(二)至(四)所示特約商店
    購物交易，因未授權成功、交易失敗而未能盜刷信用卡及詐
    得財物，核其此部分所為，係犯刑法第339條第1項、第3項
    之詐欺取財未遂罪，而共犯三罪。被告偽造簽帳單私文書後
    復持以行使，其偽造私文書之低度行為為高度之行使行為所
    吸收，不另論罪；而偽造署押為偽造私文書之部分行為，亦
    不另論罪。被告就附表編號(一)部分，係以持他人信用卡刷卡
    消費、偽造簽帳單之方式詐取商品財物，而同時觸犯行使偽
    造私文書罪及詐欺取財罪，為想像競合犯，應依刑法第55條
    從一重論以行使偽造私文書罪。被告所犯附表編號(一)之行使
    偽造私文書罪，及所犯附表編號(二)、(三)、(四)之詐欺取財未遂
    罪，其犯意各別，行為互殊，應予分論併罰，而論以四罪。
    爰審酌被告前有竊盜、毒品等前科，素行不佳，有臺灣高等
    法院被告前案紀錄表在卷可稽，其竊取他人信用卡後加以盜
    刷購物之犯罪動機、目的、手段，及被害人、發卡銀行遭盜
    刷而損失之金額，對持卡人及發卡銀行產生一定程度損害，
    惟犯後已經坦承犯行等一切情狀，就所犯各罪分別量處如主
    文所示之刑。
三、附表編號(一)所示之信用卡簽帳單，屬供被告犯罪所用之物，
    其中持卡人存根聯於刷卡後經被告收執而為其所有之物，雖
    未扣案，惟無證據證明業已滅失，爰依刑法第38條第1項第2
    款規定宣告沒收（該聯上面偽造之署押已連同該簽帳單一併
    沒收，故無庸再單獨諭知沒收），至於各該簽帳單特約商店
    存根聯、銀行存查聯均因已提出於特約商店存查，非屬被告
    所有之物而不得沒收，惟其上偽造之署押，不問屬於犯人與
    否，仍均應依刑法第219條規定宣告沒收。
四、公訴意旨雖以被告甫假釋出獄交付保護管束中，竟再犯竊盜
    罪並進而盜用他人信用卡，顯然毫無悔意，其正值青壯年，
    不思以正當方式賺取金錢，缺乏自制力等情，而併聲請對被
    告宣告強制工作。按有犯罪之習慣或因遊蕩或懶惰成習而犯
    罪者，於刑之執行前，令入勞動場所，強制工作；18歲以上
    之竊盜犯、贓物犯，有犯罪之習慣者，得於刑之執行前，令
    入勞動場所強制工作，刑法第90條第1項、竊盜犯贓物犯保
    安處分條例第3條第1項固分別定有明文。惟保安處分係針對
    受處分人將來之危險性所為之處置，以達教化、治療之目的
    ，為刑罰之補充制度。我國現行刑法採刑罰與保安處分雙軌
    制，係在維持行為責任之刑罰原則下，為協助行為人再社會
    化之功能，以及改善行為人潛在之危險性格，期能達成根治
    犯罪原因、預防犯罪之特別目的。是保安處分中之強制工作
    ，旨在對嚴重職業性犯罪及欠缺正確工作觀念或無正常工作
    因而習慣犯罪者，強制其從事勞動，學習一技之長及正確之
    謀生觀念，使其日後重返社會，能適應社會生活。刑法第90
    條第1項之規定即係本於保安處分應受比例原則之規範，使
    保安處分之宣告，與行為人所為行為之嚴重性、行為人所表
    現之危險性及對於行為人未來行為之期待性相當之意旨而制
    定，而由法院視行為人之危險性格，決定應否令入勞動處所
    強制工作，以達預防之目的。查被告前有多次施用毒品前科
    ，並曾因竊盜案件，經本院以93年度易字第863號判處有期
    徒刑4年，又因毒品案件經臺灣高等法院以93年度上訴字第
    271 1號判處有期徒刑1年，二罪定應執行刑為有期徒刑4年
    10月確定，並於96年5月21日縮刑假釋出監，而於假釋期間
    內再犯本件之罪，有卷附臺灣高等法院被告前案紀錄表可考
    ，惟所犯毒品罪部分與被告有無正常工作及有無犯罪習慣尚
    無直接關係，至於被告上開經判處有期徒刑4年之竊盜案件
    ，尚未完全執行完畢，其矯正之效果如何，尚有待觀察而無
    從得知，縱於假釋期間內再犯罪，亦應屬於假釋應否撤銷之
    問題，自不能因被告經前開刑之宣告後又再犯本案之罪，即
    認對其施以刑罰之宣告，係屬無效或不足。況改正本案被告
    免於再犯罪之方法，並非僅有執行強制工作之保安處分一途
    ，強制工作又屬對於人身自由之長期嚴格限制，揆諸前開說
    明，難認非使被告為強制工作外，已無其他方法使為處罰及
    教化，本院因認本件對被告宣告如主文所示之有期徒刑，及
    本院另案（97年度易字第256號）對被告所宣告之2年4月有
    期徒刑，均應已足收教化及預防之目的，尚無應對被告宣告
    令予強制工作之必要，以符比例原則，併予敘明。
據上論斷，應依刑事訴訟法第273條之1第1項、第299條第1項前
段，刑法第216條、第210條、第339條第1項、第3項、第55條、
第51條第5款、第219條、第38條第1項第2款，判決如主文。
本案經檢察官葉惠燕到庭執行職務。
中    華    民    國    97    年    11    月    28    日
                  刑事第十一庭  法  官  林庚棟
以上正本證明與原本無異。
如不服本判決，應於判決送達後10日內，向本院提出上訴狀；上
訴書狀應敘述具體理由，未敘述上訴理由者，應於上訴期間屆滿
後20日內補提上訴理由書於本院。
                                書記官  殷玉芬
中    華    民    國    97    年    12    月    1     日
附表：
┌──┬───────┬─────────┬────┬─────────┐
│編號│ 消費簽帳日期 │   特約商店名稱   │簽帳金額│簽帳單上偽造之簽名│
├──┼───────┼─────────┼────┼─────────┤
│ (一) │96年11月12日15│新光三越百貨公司信│46,910元│「甲○○」壹枚    │
│    │時37分        │義A8館（臺北市信義│        │                  │
│    │              │區○○路12號）    │        │                  │
├──┼───────┼─────────┼────┼─────────┤
│ (二) │96年11月12日16│同上              │無（欲刷│無（未授權成功，交│
│    │時4分         │                  │卡18,885│易失敗）          │
│    │              │                  │元，惟未│                  │
│    │              │                  │成功）  │                  │
├──┼───────┼─────────┼────┼─────────┤
│ (三) │96年11月12日16│同上              │無（欲刷│無（未授權成功，交│
│    │時9分         │                  │卡18,885│易失敗）          │
│    │              │                  │元，惟未│                  │
│    │              │                  │成功）  │                  │
├──┼───────┼─────────┼────┼─────────┤
│ (四) │96年11月12日17│臺北101大樓購物中 │無（欲刷│無（未授權成功，交│
│    │時13分        │心（臺北市信義區市│卡230元 │易失敗）          │
│    │              │府路45號）        │，惟未成│                  │
│    │              │                  │功）    │                  │
└──┴───────┴─────────┴────┴─────────┘
附錄本案論罪科刑法條全文
中華民國刑法第210條：
偽造、變造私文書，足以生損害於公眾或他人者，處5年以下有
期徒刑。
中華民國刑法第216條：
行使第210條至第215條之文書者，依偽造、變造文書或登載不實
事項或使登載不實事項之規定處斷。


司法院資訊處製作；財團法人民間司法改革基金會備份。
